最高法院刑事判決　　　　　　　　　　　　　　　八十六年度台上字第五七六四號
　　上　訴　人　乙○○○
　　　　　　　　甲 ○ ○
　　選任辯護人　侯 重 信律師
　　　　　　　　侯 雪 芬律師
右上訴人等因傷害致人於死案件，不服台灣高等法院高雄分院中華民國八十五年十月
三日第二審判決（八十五年度上訴字第一三四一號，起訴案號：台灣高雄地方法院檢
察署八十四年度偵字第六八三九號），提起上訴，本院判決如左：
    主  文
原判決撤銷，發回台灣高等法院高雄分院。
    理  由
本件原判決以上訴人乙○○○、甲○○二人係夫妻。共同在高雄縣林園鄉○○村○○
○路五十八號經營金女王理髮廳。於民國八十四年二月十日下午四時許，因懷疑許進
財及陳添裕共同竊取其理髮店內之電動玩具三台及新台幣（下同）三萬元。由甲○○
先後邀約陳添裕、許進財至該理髮店，因盤問陳添財（陳添裕之誤）該電動玩具下落
未果，乙○○○繼而盤問許進財是否有行竊電動玩具及現款，因許進財堅決否認並大
聲喧嚷，乙○○○、甲○○與在場三名不詳姓名年籍之成年男子竟共同基於傷害之犯
意，由乙○○○與該三名男子合力圍毆許進財，致許進財受有腦震盪及胸部骨折等傷
害。惟因許進財仍堅決否認有行竊行為，且已身體受傷頭部流血，乙○○○、甲○○
始僱計程車將許進財送返家。許進財返家後旋因傷勢嚴重，由其弟媳喚來救護車送至
大東醫院急救。翌日並轉送高雄長庚醫院，延至八十四年三月一日上午五時四十五分
許，許進財因外傷性胰臟炎合併腎衰竭及菌血症而不治死亡等情。因而維持第一審論
處上訴人二人共同傷害人之身體，因而致人於死罪刑，駁回檢察官及上訴人二人在第
二審之上訴，固非無見。
惟查：(一)刑法第二百七十七條第二項傷害致人於死之罪，為加重結果犯，即因犯罪致
發生一定結果而有加重其刑之規定。按照刑法第十七條，應以行為人能預見其結果發
生時，始得適用。此項能否預見之事實，除應於事實欄內詳加記載外，並應於理由內
逐一說明其認定此項事實所憑之證據，方足資為論罪科刑之根據。若理由已加說明，
而事實無此記載，則理由失其依據。經查原判決理由欄一(四)固詳「被害人被圍毆受
傷，經延醫救治無效傷重不治死亡，則被告等圍毆與被害人之死亡，有相當因果關係
，被告等既圍毆被害人致頭部多處裂傷流血、身體受傷而無法站立，就傷害人體要害
足以致人死亡之結果，自不能謂無預見之可能。」惟事實欄就上訴人等能否預見被害
人死亡之事實並未記載，其理由顯失依據。(二)原判決事實欄載明「乙○○○、甲○○
與在場三名不詳姓名年籍之成年男子竟共同基於傷害之犯意，由乙○○○與該三名男
子合力圍毆許進財，致許進財受有腦震盪及胸部骨折等傷害」，似認甲○○與其他共
犯均對於傷害許進財之事實，明知並有意使其發生為直接故意。理由竟認「甲○○前
既喚人載陳添裕至店內質問，嗣見該三名男子圍毆許進財仍在場觀望未迅即報警，堪
認其亦有共同傷害許進財之不確定故意」（見理由欄一(二)），事實與理由並不一致，
同有理由矛盾之違法。(三)有罪之判決書，應於理由內載明對於被告有利證據不採納之
理由，否則即有理由不備之違法。證人即理髮廳服務員陳月秀於第一審曾證稱：「…
…有客人與死者衝突，因打者說老板問你機台掉了，你那麼兇，雙方即生爭執，打起
架來」、「（乙○○○）他無打死者」、「當時被告二人有拉開他們，請他們不要打
了」各等語（見一審卷第二十八頁）。此等有利上訴人二人之證據為何不足採納，原
判決並未說明其理由，亦有理由不備之違法。上訴意旨指摘原判決不當，非無理由，
應認有發回更審之原因。
據上論結，應依刑事訴訟法第三百九十七條、第四百零一條，判決如主文。
中      華      民      國    八十六    年      九      月    二十六    日
                              最高法院刑事第十庭
                                  審判長法官  吳  雄  銘
                                        法官  池  啟  明
                                        法官  陳  宗  鎮
                                        法官  石  木  欽
                                        法官  吳  火  川
      右正本證明與原本無異
                                              書  記  官
中      華      民      國    八十六    年      十      月      二      日
